臺灣板橋地方法院民事裁定　　　　　　　100年度聲字第134號
聲　請　人　張芝菡
上列聲請人因與彰化商業銀行股份有限公司等清償債務強制執行
事件，聲請司法事務官迴避，本院裁定如下：
    主    文
聲請駁回。
聲請程序費用由聲請人負擔。
    理    由
一、按法官有下列各款情形之一者，應自行迴避，不得執行職務
    ：一法官或其配偶、前配偶或未婚配偶，為該訴訟事件當事
    人者。二法官為該訴訟事件當事人八親等內之血親或五親等
    內之姻親，或曾有此親屬關係者。三法官或其配偶、前配偶
    或未婚配偶，就該訴訟事件與當事人有共同權利人、共同義
    務人或償還義務人之關係者。四法官現為或曾為該訴訟事件
    當事人之法定代理人或家長、家屬者。五法官於該訴訟事件
    ，現為或曾為當事人之訴訟代理人或輔佐人者。六法官於該
    訴訟事件，曾為證人或鑑定人者。七法官曾參與該訴訟事件
    之前審裁判或仲裁者；遇有下列各款情形，當事人得聲請法
    官迴避：一法官有前條所定之情形而不自行迴避者。二法官
    有前條所定以外之情形，足認其執行職務有偏頗之虞者，民
    事訴訟法第32條、第33條第1 項分別定有明文。又聲請法官
    迴避，應舉其原因，向法官所屬法院為之。前項原因…應自
    為聲請之日起，於3 日內釋明之，同法第34條第1 、2 項亦
    有明文規定。再釋明事實上之主張者，得用可使法院信其主
    張為真實之一切證據。但依證據之性質不能即時調查者，不
    在此限，同法第284 條復規定甚明。次按民事訴訟法第33條
    第1 項第2 款規定推事（法官）有應自行迴避而不自行迴避
    以外之情形，足認其執行職務有偏頗之虞，據而聲請推事（
    法官）迴避者，應以推事（法官）對於訴訟標的有特別利害
    關係，或與當事人之一造有密切之交誼或嫌怨，或基於其他
    情形客觀上足疑其為不公平之審判者為其原因事實，若僅憑
    當事人之主觀臆測，或不滿意推事進行訴訟遲緩，或認推事
    （法官）指揮訴訟欠當，則不得謂其有偏頗之虞，最高法院
    69年台抗字第457 號判例可資參照。另本法所定事件，依法
    律移由司法事務官處理者，除別有規定外，適用本節之規定
    ，民事訴訟法第240 條之1 定有明文。依其立法理由指明「
    至於本節所未規定者，自仍應適用本法就各該事件原為法官
    處理而設之相關規定。」等語，而本件聲請司法事務官迴避
    之事件，為民事訴訟法司法事務官之處理程序一節未規定之
    事項，自仍應適用民事訴訟法就各該事件原為法官處理而設
    之前揭相關之規定，合先敘明。
二、本件聲請意旨略以：(一)鈞院對聲請人聲請司法事務官李信良
    偏頗執行事實迴避事件，以100 年度聲字第59號、100 年度
    事聲字第69號、100 年度聲字第95號三度駁回，所執理由，
    難認公正。(二)司法事務官是否收賄，臺灣板橋地方法院檢察
    署自會查證，是以100 年度聲字第95號傳行賄者問訊，所獲
    答覆均為否認，依經驗法則及論理法則判斷，此乃鈞院包庇
    收賄司法事務官之程序作為，且鈞院為何未傳喚聲請人與行
    賄者一併出庭呢？準此，駁回理由，乃無稽之談，不足採信
    ；此外，行賄者徐右諺於當時說話之抑揚頓挫，乃其個人特
    質與風格，鈞院憑此逕認不符常情，實已違背經驗法則及論
    理法則之判定，何況，鈞院勘驗過物證嗎？準此，鈞院駁回
    理由，毫無公信可言。(三)依民事訴訟法第33條第1 項第2 款
    之規定，鈞院對迴避聲請僅需憑經驗法則判斷，期以維護人
    民財產權與訴訟權，至於受迴避者是否具收賄之真實，乃不
    影響偏頗之事實，且本件司法事務官李信良乃術業專攻者，
    其受有訴訟指揮專長之訓練，無理由於本件執行程序中，一
    再出現錯誤指揮，且有收受賄賂等情，其指揮欠當除得為抗
    告或上訴理由外，於迴避聲請時，當為偏頗心證與偏頗執行
    之合法迴避理由，鈞院自不應據此而為切割。(四)司法事務官
    李信良之偏頗作為，包括：急於點交，於99年12月10日裁定
    點交，聲請人於當月20日接獲裁定，當月30日即點交日，這
    種速度合情合理嗎？點交當日，聲請人當場聲明請求遲延10
    日點交，司法事務官表示，決定權在行賄者，而非法院立場
    ，此有中和二分局蒐證錄影可證，鈞院得自行調卷，此外，
    點交一週後，聲請人恰巧認識一位由鈞院民事執行處退休，
    從事房屋買賣者，向聲請人表示「點交當日，只要你不同意
    點交，就不可以點交」，並表示「法院本來就欺負不懂法律
    的人」，而聲請人於點交當日聲明不同意點交，司法事務官
    李信良除表示決定權在行賄者外，並以妨害公務為由，恫嚇
    聲請人，此亦有中和二分局蒐證錄影可證。此外，本件於點
    交前，即依強制執行法第18條第2 項規定聲請回復原狀，並
    依民事訴訟法第183 條規定向鈞院聲請裁定停止訴訟程序，
    於此狀況下，司法事務官李信良仍執意違法執行點交，且執
    意完成點交事宜，且於點交當日，才面交分配表，而該分配
    表於整個執行程序中，未合法送達，係經聲請人提醒後，始
    於點交當日面交，基此，聲請人於點交當日，向司法事務官
    李信良當場聲明，對分配表提起異議，聲明理由後補，其即
    刻表示「我當場駁回」，請問其於未見理由之情況下，為何
    得以當場為駁回之聲明，此皆於中和二分局蒐證錄影內得證
    ，又本件執行標的物尚因消費者債務清理條例第19條第1 項
    第3 款規定，經法院依法對於聲請人財產強制執行程序為停
    止之裁定，且依該條例第70條第1 項規定，本件根本不得為
    點交事宜，基此，足證司法事務官李信良違法執行，以圖利
    買受人，所執心證，已達民事訴訟法第33條第1 項第2 款所
    稱「或基於其他情形客觀上足疑其為不公平之審判者為其原
    因事實」之偏頗事實作為，爰請求鈞院為准予迴避之裁定等
    語。
三、經查：
  (一)聲請人雖主張承辦本院98年度司執字第48562 號強制執行事
    件之司法事務官，有收取上開強制執行事件買受人李敏如之
    代理人徐右諺之賄賂云云。惟查，聲請人之上開主張未依前
    揭民事訴訟法第34條、第284 條規定提出可供即時調查之證
    據以為釋明，其所述已難置信；況聲請人前曾主張本院司法
    事務官李信良於同一執行事件涉有收受賄賂，而聲請迴避一
    案，經本院調查結果，認無法僅無法僅憑聲請人與他人之對
    話錄音片段，於無其他確切證據之情形下，即謂本院司法事
    務官李信良有何執行職務偏頗之情事，而於100 年5 月16日
    以100 年聲字第95號民事裁定駁回聲請人之聲請，有上開民
    事裁定1 件在卷可稽，故聲請人此部分主張空言無據，自非
    可採。
  (二)聲請人復主張本件強制執行程序有急於點交之情事，經聲請
    人於點交當日表示不同意點交而當場請求遲延10日點交，司
    法事務官表示決定權在行賄者徐右諺，且聲請人並依強制執
    行法第18條第2 項規定聲請回復原狀，依民事訴訟法第183
    條規定聲請裁定停止訴訟程序，司法事務官仍執意點交，復
    於點交當日才送達分配表，經聲請人當場對分配表聲明異議
    ，其即刻表示駁回，則司法事務官於未見理由之情形下何以
    得為駁回之表示，此外，依消費者債務清理條例第70條第1
    項之規定，本件執行程序根本不得為點交事宜，是司法事務
    官於本件執行程序已達民事訴訟法第33條第1 項第2 款規定
    所稱「或基於其他情形客觀上足疑其為不公平之審判者為其
    原因事實」之偏頗事實作為云云。然查，聲請人之主張非但
    亦未依前揭民事訴訟法第34條、第284 條規定提出可供即時
    調查之證據予以釋明外，且有關聲請人於上開執行事件之聲
    請、聲明異議經司法事務官駁回後，聲請人均聲明異議，並
    分別經本院以100 年度執事聲字第42號、100 年度事聲字第
    69號民事裁定予以駁回，此亦有上開民事裁定2 件在卷可憑
    ，聲請人對各該裁定如有不服，亦得依法提起抗告，是亦難
    僅以聲請人之聲請、聲明異議均遭駁回，即謂司法事務官執
    行職務有偏頗之虞。此外，聲請人復未具體指明本院民事執
    行處司法事務官對於上開執行事件有何特別利害關係，或與
    當事人之一造有密切之交誼或嫌怨，或基於其他情形客觀上
    足疑其執行職務有不公平等情形，則聲請人主張本院民事執
    行處司法事務官執行職務有偏頗之虞，聲請迴避，即乏依據
    ，而非可採。從而，本件聲請為無理由，應予駁回。
四、依民事訴訟法第95條、第78條，裁定如主文。
中    華    民    國    100   年    7     月    28    日
                  民事第一庭    審判長法  官  李世貴
                                      法  官  黎文德
                                      法  官  高文淵
能以上正本係照原本作成。
如對本裁定抗告須於裁定送達後10日內向本院提出抗告狀，並應
繳納抗告費新台幣1,000 元。
中    華    民    國    100   年    7     月    28    日
                                      書記官  黃瀅螢